臺灣臺中地方法院民事判決　94年度簡上字第91號
上　訴　人　慶穎紙業有限公司
法定代理人　甲○○
訴訟代理人　丙○○
被上訴人　　聯鋅企業股份有限公司
法定代理人　丁○
訴訟代理人　王通顯律師
上列當事人間因給付貨款事件，上訴人對於中華民國93年12月30
日本院簡易庭92年度中簡字第2837號第一審判決提起上訴，本院
於96年10月12日言詞辯論終結，判決如下：
    主    文
原判決關於主文第三項命上訴人給付超過陸萬伍仟參佰陸拾壹元
及自民國九十二年十一月十八日起至清償日止，按年息百分之五
計算利息部分，及該部分假執行之宣告，暨訴訟費用之裁判均廢
棄。
上開廢棄部分，被上訴人在第一審之訴及假執行之宣告均駁回。
其餘上訴駁回。
第一、二審訴訟費用由被上訴人負擔百分之八，餘由上訴人負擔
。
    事實及理由
一、上訴人主張：
（一）上訴人於原審主張：被上訴人自民國90年2月23日起迄92
      年1 月10日止，向上訴人訂購紙箱，價金合計新台幣（下
      同）2,316,718元（含營業稅），扣除91年4月3日、5月21
      日退貨620只，計9,300元，及被上訴人已給付貨款1,889,
      020元，被上訴人尚應給付上訴人418,397元，爰依買賣契
      約請求被上訴人如數給付（上訴人於原審聲明：被上訴人
      應給付上述積欠之金額及法定遲延利息。原審為上訴人敗
      訴之判決，上訴人聲明不服提起上訴）。
（二）上訴補陳：
    (一)對原審就上訴人計算錯誤部分之認定沒有意見，惟就原審
　    判決與事實不符如下：
    1.就90年2月起至5月貨款部分：上訴人於90年2月至5月期
  　  間供貨予被上訴人，於被上訴人於90年10月25日傳真予
      上訴人之計算單內記載「3-5月5%16,374（已請款）」，
      依「加值型及非加值型營業稅法」第10條規定營業稅稅
      率為5%至10%，其徵收率由行政院定之，而上訴人與被上
      訴人約定5%營業稅外加，應於年底報稅繳清，由被上訴
      人先為清償，故有此「已請款」之記載，據此營業稅額
      可推算貨款應有327,480元，而上訴人已送貨並已請款，
      被上訴人未給付貨款，但同意給稅款，而且是後來給付，
      如無送貨，被上訴人為何付稅款？且上開數額雖與上訴人
      於原審卷第274頁所提出之外銷部分附表數額非同，惟上
      訴人就該計算數量生有錯誤，經核對應為90年2、3、4、
      5月，分別為3,264元、70,46 4元、131,120元、125,904
      元，共計330,752元，惟上訴人僅以被上訴人核算營業稅
      為準計算之327,480元貨款為請求。又上訴人為製造被上
      訴人所訂製紙箱，向訴外人頂埔紙業股份有限公司、禔福
      紙業股份有限公司購買被上訴人訂購規格所需而製造每箱
      單價16元之紙箱，自90年3月至5月共計22,500箱，刪除不
      合格退貨價款為327,480元，亦見被上訴人確實收到上訴
      人紙箱。另被上訴人於向上訴人訂購前係向佶峰紙器股份
      有限公司（下稱佶峰公司）訂製，於該公司再向其招攬生
      意時，並曾告訴佶峰公司經理戊○○，其已改向上訴人訂
      購嘜頭紙箱，沒有簽單，係以貨櫃計算等情，可知何以系
      爭貨款沒有簽單及被上訴人於原審辯稱其公司現存貨係向
      佶峰公司購買之存貨為不實。並請求再傳訊簡光仁以資證
      明有上開送貨之情形，及傳訊林敬堂以資證明林敬堂的出
      貨係被上訴人公司而來的，而被上訴公司的貨是上訴人供
      應的，如此即可知上訴人確於上開期間出貨。
    2.就90年11月7日、91年4月13日、4月18日、5月3日、8月21
      日5張送貨單部分：90年11月7日送貨單記載「數量4. 1金
      額615」「數量370金額7,400」核與被上訴人交付上訴人
      送貨計算單「11/7 4115=615」「11/7 37020= 7,400
      」相符。另上訴人並未請求91年5月3日貨款，亦未提出該
      日簽收單。至91年8月21日「數量77.0單價14、金額10780
      」簽收單一張，係經被上訴人簽章收貨，有該「送貨簽收
      單可稽」，以上合計18,795元貨款，有確實送貨證據。91
      年10月9日送貨單簽收人簽名係被塗銷，且本件起訴前已
      先扣除，不應再扣除；另上訴人預支貨款2萬元部分，係
      請領貨款時，被上訴人先給2萬元，後來連同其他積欠的
      貨款一次請領時，上訴人已先行扣除前已支付之2萬元，
      原審就此認定非實。
    3.就91年6月19日送貨單部分：否認兩造間有遲到扣款之約
      定，雖該送貨單載有「遲到1小時扣40人3,200元」，惟該
      記載係被上訴人貨物貿易商即訴外人林聰明書寫，上訴人
      為出賣紙箱予被上訴人，由被上訴人將其金屬製品裝箱出
      貨予林聰明，上訴人與林聰明毫無關係，被上訴人亦無40
      名工人，自非得據該記載主張應予扣除。
    4.就91年5月21日應扣除3,080元部分：上訴人送貨610箱
      8,540元，退費220箱3,080元，剩390箱5,460元，上訴人
      係以此面額請求，自不應再重複扣除3,080元。
   (二)上訴人自90年3月至92年1月供貨被上訴人紙箱價款共2,210
     ,905 元，被上訴人僅給付1,885,020元，相差325,885元即
     為上訴人請求貨款數額，茲就被上訴人給付貨款明細及提
     出交貨明細說明如下：
   1.被上訴人訂購紙箱，係併紙箱附件即DM（說明書及海報彩
     圖）一起採購，且同時交貨，其中外銷紙箱言明以貨櫃計
     算，而上訴人收到之第1次貨款是從第1櫃到第18櫃16,667
     只中的16,000只部分，紙箱單價16元，餘667只貨款到第19
     到25櫃時一起結算；至DM部分，上訴人係向訴外人壬昌紙
     器有限公司訂購於90年3月22日交貨11萬張、單價0.7元，
     約定轉交被上訴人之單價為0.75元，然被上訴人僅願以0.7
     元計算單價，且僅收取10萬張，7千元，加上稅款4,125元
     ，再加3、4、5月內銷箱8,736元，折尾數1元，共82,860元
     ，被上訴人於90年5、6月間交付上訴人上開外銷箱16,000
     只、說明書與6月止之內銷紙箱之第1、2次貨款即到期日均
     為90年7月31日、票號為908952、0000000，票面金額為256
     ,000 元、82,860元，均為台中商銀太平分行之支票。而上
     訴人收取貨款時曾提說明書（DM）是11萬張，單價是0.75
     元，被上訴人答應會再補付差額。又被上訴人生產工廠製
     造流程，係貿易商下單確定後，向上訴人訂製紙箱及DM，
     於被上訴人先製造魚缸桶半成品完成後，組立包裝，於上
     訴人交付紙箱內置入成品說明書、海報、配件，經檢驗後
     ，加以打包完成，則DM既係90年3月訂做，可知亦同時訂製
     紙箱，經製造交貨驗收，時間為同年5月至6月初。
   2.據被上訴人自書之計算書可知被上訴人所收第3次貨款明細
     係第1至18櫃所餘的667只，10,672元，加上第19至25 櫃共
     5,006只，依兩造協議自第19櫃起單價降為15元計算為75,0
     90元，共85,700元，被上訴人以到期日為90年9月30日台中
     商銀太平分行之支票付款。及第4次貨款係第26至30櫃共3,
     345只，50,175元，加上3、4、5月共16,374元稅金（3,523
     元、6,556元、6,295元），再加被上訴人內銷與仙福729只
     ，10,935元，共77,484元，折尾數4元，被上訴人亦開立90
     年10月31日到期之支票給付。
   3.被上訴人支付之第5次貨款是第31至40櫃，計8,778只，
     131,670元，加上稅額4,206元，折尾數6元，共135,870 元
     ，被上訴人以90年11月30日到期之支票給付。第6次貨款是
     50,043元，加稅額9,196元，折尾數39元，共59,200 元，
     被上訴人以支票號碼0000000、90年12月31日到期之支票付
     款。第7次貨款係折尾款83元後，為83,800元，以91年2月
     28日到期之支票給付。
   4.從上開貨款支票日可知被上訴人用以支付貨款非現金票，係
     有3個月之久之遠期支票，且自90年3月至92年1月應收貨款
     為2,114,724元加上稅額96,181元，共22,109,050元，被上
     訴人僅支付其中1,885,020元（含上開7次貨款），尚餘325
     ,885元等語。
（三）並上訴聲明：(一)本訴部分：原判決廢棄，被上訴人應給付
      上訴人418,397元，及自起訴狀繕本送翌日即92年10月21
      日起至清償日止，按年息5%計算之利息。(二)反訴部分：原
      判決上訴人應給付被上訴人71,693元及其利息並假執行宣
      告部分廢棄，前開廢棄部分被上訴人在原審之訴駁回。
二、被上訴人則以：
  (一)兩造乃第一次做生意，不可能拖欠貨款，否則不會有陸續交
    易往來，關於90年2月至5月確實未送貨，而91年8月21日之
    簽收單上的物品和同日的另一簽收單之貨品是必須同時並備
    ，非可分離買賣。上訴人提出之送貨單上並無被上訴人簽收
    字樣，且就原審證人簡光仁亦證稱「原告和被告間的貨都是
    我送的．．（有沒有曾經發生簽收單上完全沒有記載簽收或
    『已送達』之情形？）沒有。」。足見上開期間上訴人並未
    送貨。至上訴人提出證明已送貨之90年11月25日傳真，被上
    訴人否認其真正，且90 年3至5月之發票金額，共為409,988
    元，5%之營業稅亦非上訴人所稱之16,374元。又依上訴人主
    張被上訴人第1次付款期日為90年7月31日，共支付338,860
    元（256,000元+82,860元），為兩造第1次生意往來，上訴
    人豈願於已送貨後遲至5個月後才收款。再者除被上訴人第1
    次付款金額與上訴人提出之發票不符外，觀之據上訴人提出
    之發票及被上訴人給貨款之時間，90年3至5月有發票，但無
    付款記載；90年6至8月無發票但有付款，且有大量送貨單，
    可知有無送貨不能以有無開立發票為憑。
  (二)上訴人向何人進貨與有無交貨與被上訴人無關，另觀之上訴
    人提出之頂埔、禔福2公司交付之對帳單所載規格（例：120
    0848）與被上訴人所需紙箱規格（例：165135100）
    不同，倘如上訴人所稱因被上訴人訂購，才向前開公司訂製
    紙箱，然據向前開公司訂製紙箱價格刪除不合格退貨，為32
    7,480元價款，與上訴人開立之90年3至5月發票金額相同，
    於進貨與出貨間毫無價差，即無利潤，誠不合理。
 (三)上訴人所稱兩造交易給付貨款方式，與事實不符：
   1.按送貨簽收，依送貨單簽收單結算，及結算均有固定期
     ，為一般交易習慣，上訴人無法提出90年3至5月之經被上
     訴人簽收之送貨單，即不能證明被上訴人有收受紙箱。而
     貨櫃大小不一，裝貨量多寡不同，被上訴人向上訴人訂購
     紙箱大小不一，價格非同，於每張訂單均是由第1櫃開始出
     口，豈非有數個訂單即有數個第1櫃，顯然不能以貨櫃計算
     貨款，且如兩造交易無簽單，何以上訴人得提出有、無簽
     收之簽單向被上訴人請求。雖被上訴人於90年3月向上訴人
     訂購紙箱，但因尚有庫存紙箱，故請上訴人暫緩送貨，惟
     上訴人謂其已叫料並裁製，資金壓力重，基於同為獅子會情
     誼，被上訴人遂同意依上訴人要求開立整數支票，上訴人
     週轉貼現，且依上訴人送貨員簡光仁於原審證述可知上訴人
     未於90年3月至5月送貨予被上訴人。且依上訴人補送之90
     年3至5月送貨單之單價係以鉛筆補填，該送貨單並非真正
     。況被上訴人既同意上訴人請款，金額並不大何以不一次
     給付，要分批給付？且上訴人其餘請款均有附加5%營業稅
     ，何以第1次交易、第1次付款卻未附加計算。另被上訴人
     於原審未稱存貨係向佶峰公司購買，而被上訴人存貨係向
     何人購買，與上訴人有無送貨復無關聯。又彩圖（說明書
     ）費用為82,500元為兩造所不爭執，上訴人卻於所稱第2次
     付款主張為7萬元，而稅額4,125元，亦非5%，所附用以證
     明第2次付款之被上訴人印文之計算單計算之內銷紙箱，應
     為546（154+60+160+102 +60+102=546），與上訴人所附送
     貨明細594（154+60+160+ 150+60+10=594 ）不符，亦見該
     計算單之虛偽不實。
   2.上訴人稱第3次付款是包含90年5月12日至6月14日貨款，且
     含第1次付款之尾款667只，惟依其送貨明細該期間送貨數
     量為5,272只，上訴人卻以5,006只計算；且90年6月14 日
     為、0000000、165135100、141+1之送貨單，於第4次
     付款送貨明細中，亦有90年6月14日、0000000外、165 
     135100、602之送貨單，該同一規格且同一張送貨單，卻
     分90年7月5日及9月10日之第3、4次二次請款。又據上訴人
     稱第4次貨款係指第26至30櫃，3,345只，及3至5月稅金與
     內銷仙福，其中內銷仙福之單價有18元、15元之不同，上
     訴人全以15元計算，顯然係為湊數；依上訴人所附明細表
     扣除內銷之數量為3,854只，亦與所稱第26至30櫃3,345只
     不合；明細表中載有90年6月25日、R/A、65135 100、
     140，於上訴人所提送貨單亦查無此送貨單；另所附3至5月
     發票金額與實際送貨及請款金額均不符。
   3.第5次付款所附明細中上期未結數量260只無法得知從何而
     來，綜觀上訴人對前幾次付款說明亦無此部分保留，應係
     杜撰；而8778只係不明何時送貨（明細為8837只），且貨
     款131,670元之稅額，亦非4,206元；DM（說明書、彩圖）
     之費用，早於第1、2次付款時支付，故所稱補DM3,333元，
     並非正確；所附計算書與明細之說明又不同，均不足為證
     。第6次付款中上訴人所附計算單上8月10日1加倫180165
     100、8入、15只@15=22，10月19日白盒191919.5、
     450只@4=1,800，10月22日1加侖189128201、12入、17
     0只@20=3,400、10月22日白盒191929.5、530只@4=2,
     120，並無送貨單可證明；計算單上亦有多次90年8、9、10
     月送貨未列入計算（分別於第5、8、9、10、11次付款計算
     及未付款），則計算單非被上訴人公司所出具，且內容不
     實。第7次付款上訴人係於90年12月24日取得支票，綜觀各
     次付款，大多開立請款當月或次月票期，非如上訴人指稱3
     個月票期，且如本次付款說明所附計算單為真正，正足證
     明兩造係按月請款，按月計算。
   4.第8次付款中90年8月24日無送貨單，如係90年9月24日之送
     貨單，上載2種貨物，何以分開請求，且90年8、9月送貨單
     竟分開多次請款，甚不合情理，加以折尾數多為10位數以
     下，本次卻折百位數，與以前付款習慣不同。第9、10次付
     款（支付90年8、12月及91年1、2月之貨款），觀之被上訴
     人支票簽發簿，雖均為91年4月10日交付支票，惟記載於不
     同頁，可知是同日分次請款，如何認係支付同一份明細？
     DM（說明書、彩圖）之費用已支付，為何補9,167元？另稅
     額1,515元如何計算而來？
   5.第11次付款（90年8、9月及91年3、4月之貨款），依上訴
     人提供之明細表，紙箱數量為20,464只，價金306,960元，
     已超過本次付款，遑論加計稅額，而尾折一般均是取整數
     ，如第2、3、4、5、6次付款，本次加稅額共302,031元，
     卻折尾數471元，與一般交易習慣不合。第12次付款（91年
     5月貨款），所付明細中91年5月27日送2次360只紙箱，與
     送貨單僅送1次360只紙箱不合；上訴人主張歐麥單價調降
     為14元之時間點前後不符，實際上本次10萬元付款，係上
     訴人利用被上訴人出口期限在即，稱尚有10萬元未付，被
     上訴人恐不支付會影響出口，方開此次付款票據。
   6.依被上訴人所附支票簽發簿可知，第13、14、15次付款分
     別於91年9月16日、9月10日、9月9日給付支票，不同次付
     款，竟係支付同一批貨款，不合常理，且上訴人於91年8
     月7日借2萬元，如何與上開91年9月3次付款合併計算，且
     所附明細14140只紙箱197960元貨款，折尾數90元，亦與常
     情不符，實際上上訴人稱第17次91年9月16日到期日10萬元
     （應係第13次付款之誤）、第13次91年10月31日到期日5萬
     元（應係第14次付款之誤）、第15次現金2萬元（應係未列
     入支票貨款之預支貨款2萬元之誤）、第14次91年10月30
     日到期日27,890元（應係第15次付款之誤），係支付91年6
     月及7月11日之貨款並折尾90元。
   7.最後一次付款（上訴人誤寫為第16次），如是支付91年7
     、8月之貨款，依上訴人所附明細，共18,965只，價金
     265,510元，與付款金額264,000元不符，縱折尾後，亦不
     實在；而被上訴人出口於91年10月中旬結束，往後僅零星
     出貨，則本次理應總結貨款，上訴人卻僅算至91年8月，未
     計91年9、10月約10多萬元貨款，待1年多後始請求，已違
     常理。上訴人歷經17次請款卻仍有所稱90年9、10月、91年
     4、5、9、10月及92年1月，內銷部分有91年1、3、4 、5、
     7、8、9、10月送貨單未結算，更突顯上訴人前稱結算範圍
     不實。況未付款明細中91年4月20日、4月24日已列於第11
     次付款明細中、91年5月10日無送貨單，內銷未付款明細亦
     無91年7月25日、7月30日、10月21日之送貨單。甚者依上
     訴人所提明細，外銷228,300元及內銷20,729 元未付款，
     合計249,029元，惟本件上訴人起訴請求321,885元，後擴
     張為418,397元，前後金額不一，更突顯其將未送貨、無簽
     收之90年3至5月送貨單列入計算所顯出之荒謬，另稅額5萬
     元又如何計算。
  (四)被上訴人否認上訴人所提證三送貨計算單之真正，其上並無
    被上訴人確認字樣，且上訴人據以請求90年11月7日送貨單
    上確無經被上訴人簽收，該送貨計算單不足以推翻未簽收之
    事實。被上訴人同意上訴人拋棄91年5月3日貨款部分，因上
    訴人稱其無請求，亦未提出該日簽收單等證明。另91年6月
    19 日遲到扣款部分非訴外人林聰明所寫，係因兩造約定送
    貨時間已到，上訴人送貨遲延，被上訴人法定代理人連打3
    通電話催促，否則扣款，而上訴人仍遲1小時始供貨，致被
    上訴人40名工人枯等1小時，依每名工人1小時80元工資計算
    予以扣款，嗣後上訴人並無異議，仍繼續供貨，足見上訴人
    已接受扣款。
  (五)本件上訴人強將未送貨、未經被上訴人簽收之90年3至5月送
    貨單列入計算，惟仍無法自圓其說，或將同一月份送貨分成
    多次請款，或同一張送貨單之二批貨物亦分次請款，每次請
    款有無加計稅額不一，稅額計算不明，折尾數方式不一且未
    取整數等結算方式，應僅是湊數。兩造交易被上訴人均依上
    訴人請求而付款，期間多次怕被刁難而整數付款，雖最後一
    次付款時被上訴人之送貨單遭竊，仍依上訴人計算作為全部
    結清，詎上訴人於隔1年多後復稱有送貨單，如其形式上無
    瑕疵，有簽收者，為求解紛，被上訴人即予承認，惟經結算
    後被上訴人實溢付，故上訴人自應返還，原審就被上訴人提
    起反訴部分，判決勝訴部分甚為合理等語置辯，並聲明：駁
    回上訴。
三、下列事項為兩造所不爭執：
 1、被上訴人業已交付貨款0000000元。
 2、90年3月間彩圖費用:82500元。
 3、兩造於90年6月至91年12月間因交易往來及送貨，除括號內之
   金額有無收受上訴人所交付之貨物有爭執，其餘不爭執：
  　90年6月:109795 元。
    　　7月:104775 元。
    　　8月:122445元。
    　　9月:42299元。
   　　10月:57082元。
   　　11月:73487 元。(90.11.7日之送貨單之貨物有無送交被
     　上訴人有爭執)
     　12 月:19072 元。
　　91年1月:57720元。
  　　  2月:83100元。
    　　3月:134100元。
    　　4月:133950 元。(但91.4.13及18日之二筆送貨單之貨
      　物有無送交被上訴人有爭執)5 月:115510 元。
    　　6月:176120 元。
    　　7月:130774元。
    　　8月:159213元。
    　　9月:93940元。
   　　10月:60215 元。(91.10.9之送貨單之貨物有無送交被上
     　　訴人有爭執)
   　　11月:525元
   　　12月:15120元。
　　內銷總額:15427 元。(91.5.3及91.8.21送貨單有無送交上
  　訴人有爭執)
  如以上開交易金額，且暫不扣除尚有爭執之各筆送貨單之金額計
  算之雙方交易金額應為0000000 元。
四、本院判斷：
    本件上訴人請求被上訴人給付兩造交易往來之應付貨款，扣
    除上開已交付貨款及原審認定上訴人計算錯誤部分後，尚有
    未給付之貨款，為被上訴人所否認，則本件應審究者厥為：
    (1)上訴人於90年2月至5月是否有送貨，如有，貨款應為多少
    ？(2)90年6月至92年1月間之90年11月7日、91年4月13日、4
    月18日、91年10月9日之貨物，及91年5月3日及91年8月21日
    之內銷送貨是否有送交被上訴人？如有，貨款各為多少？(3)
    91年5月21日送貨單上記明退貨220只，有無扣除該部分之請
    款？(4)91年6月19日送貨單載明遲到，扣40人80元=3,200
    元，上訴人曾否表示同意？(5)上訴人自被上訴人預支貨款2
    萬元，是否已計入本件被上訴人業已支付之1,889,020元貨
    款內？茲分述如下：
（一）上訴人於90年2月至5月是否有送貨，如有，貨款應為多少
      ？
    按民事訴訟如係由原告主張權利者，應先由原告負舉證之責
     ，若原告不能舉證，以證實自己主張之事實為真實，則被
    告就其抗辯事實即令不能舉證，亦應駁回原告之請求（最高
　　法院82年度台上字第1723號判決參照）。上訴人主張90年2
  　月至5月間已供貨，既為被上訴人所否認，上訴人自應就此
    有利於己之事實負舉證責任。經查：
  1.依上訴人提出上開期間送貨簽收單，僅90年5月15日該次之
    「90年5月15日、外、165135100、70只」簽收單，有「
    范」在收貨商號簽收外，餘均無人簽收，故而無人簽收之簽
    收單實難認被上訴人有收貨之情形。又證人即上訴人之員工
    簡光仁於原審證稱：「（你何時受僱於原告（即上訴人），
    工作內容為何？）我從89年9月21日到91年7月1日受僱於原
    告即上訴人．．．那段受僱財間，我的工作內容是送貨，原
    告和被告即被上訴人間的貨物都是我送的．．」、「（送貨
    大約流程如何？）送貨去之後，將貨物疊好後，請對方點貨
    簽收，我們帶一聯回去，一聯留給對方，此二聯是複寫的，
    但有時侯如果送貨去時對方很忙的話，找不到人點貨簽收，
    我就自己簽已送達，一聯留給對方，一聯自己帶回去。」、
    「（提示證人卷附90年2月到5月之簽收單影本，並告以要旨
    ）（為何上面都沒有人簽收，或記載『已送達』？）在我印
    象中，只要貨物送達都會有簽收或記載『已送達』」、「（
    有沒有曾經發生簽收單上完全沒有記載簽收或『已送達』之
    情形？）沒有。」等語（參原審卷第359-361頁之93年7月19
    日言詞辯論筆錄），另參以上訴人其他期間之送貨單均有留
    存、且有被上訴人員工簽收之情形，及兩造一向之交易模式
    ，苟上訴人於上開期間除90年5月15日外確有送貨，實無未
    簽收之理？而上訴人復無法舉出除90年5月15日該次外，業
    經被上訴人簽收之送貨單所載貨物，依上揭說明自應駁回其
    無法舉證之請求。至於上開期間之該次90年5月15日「載有
    外、165135100、70只」送貨簽收單上載有「范」簽收
    字樣，有該張簽收單附卷可稽，而被上訴人公司員工有乙○
    ○其人，亦為被上訴人所不爭執，並有中央健康保險局中區
    分局被上訴人90、91年之保費計算明細表（列印日期
    :91/07/2 7）可按，再參以該簽收單與上訴人於90年6月至
    91年12月止不爭執之簽收單格式及簽收方式並無不同，且上
    訴人於上開期間除該張簽收單有簽名外，其餘均未簽名，其
    若有意造假，實不可能單就該張為之，是以該張簽收單應係
    屬真正，且被上訴人亦自認苟有簽收字樣即表示上訴人有送
    貨，則該次90年5月15日之「165135100、70只」上訴人
    應有送貨。被上訴人否認該次之送貨則不足採信。
  2.上訴人雖主張：被上訴人於90年10月25日傳真予上訴人之計
    算單內記載「3-5月5%16,374（已請款）」，則依「加值型
    及非加值型營業稅法」第10條規定營業稅稅率為5%至10%，
    其徵收率由行政院定之，而上訴人與被上訴人約定5%營業稅
    外加，應於年底報稅繳清，由被上訴人先為清償，故有此「
    已請款」之記載，據此營業稅額可推算90年2月至5月之貨款
    應有327,480元，而上訴人已送貨並已請款，被上訴人未給
    付貨款，但同意給稅款，而且是後來給付，如無送貨，被上
    訴人為何付稅款？且上開數額雖與上訴人於原審卷第274頁
    所提出之外銷部分附表數額非同，惟上訴人就該計算數量生
    有錯誤，經核對應為90年2、3、4、5月，分別為3,264元、
    70, 46 4元、131,12 0元、125,904元，共計330,752元，惟
    上訴人僅以被上訴人核算營業稅為準計算之327,480元貨款
    為請求等語。惟查，該份傳真業經被上訴人否認其真正，上
    訴人又未能舉證該份傳真之真正，且依上訴人於原審附表所
    載90 年3至5月之發票金額，共為409,988元（計算式為
    70464+825 00+131120+125904=409,988），5%之營業稅應為
    20,499元並非上訴人所稱之16,374元；再者，被上訴人業已
    交付之貨款為1, 889,020元，其付款日期分別自90年7月31
    至91年11月31日止，除有上訴人於原審提出之附表二在卷外
    ，並有被上訴人之支票簽發簿影本附卷可稽，亦與上訴人上
    開所辯不合。再者，被上訴人第1次付款期日為90年7月31日
    ，共支付338, 860元（256,000元+82,860元），並為兩造第
    1次生意往來，上訴人豈願於已送貨後遲至5個月後才收款，
    復以除被上訴人第1次付款金額與上訴人提出之發票不符外
    ，觀之據上訴人提出之發票及被上訴人給貨款之時間，90年
    3至5月有發票，但無付款記載；90年6至8月無發票但有付款
    ，且有大量送貨單，可知有無送貨不能以有無開立發票為憑
    。從而上訴人上開主張並不足取。
  3.上訴人復主張：兩造間係以貨櫃計算貨款，無簽收單等語，
    惟其無法說明嗣後何以能提出經被上訴人簽收之送貨單為計
    算貨款之依據，且如以貨櫃計算，上訴人仍須舉證貨櫃內容
    物數量，否則將以何為計算標準，蓋貨櫃大小非一，能置放
    之貨物是否能固定數量已然存疑，而上訴人又非以貨櫃為單
    位來計算貨款，且證人戊○○證稱：「（這次兩造之間紙箱
    爭議，當時你也曾經估價過，被上訴人有無告知所貨物量及
    出貨時間？）我只知這批紙箱要裝魚缸外銷，但實際的量跟
    出貨時間我不記得，只知道數量很大。」、「（上訴人：可
    否訊問證人被上訴人就整批紙箱是否按貨櫃計價？）我無法
    證明」（參本院卷94年5月20日準備程序筆錄），由其證言
    僅可知被上訴人有向上訴人訂購紙箱而已，並無法證明於90
    年2月至5月間被上訴人有向上訴人訂購紙箱。故而上訴人上
    開主張亦不足取。
  4.上訴人另主張：因被上訴人向其訂購，其始向上游紙廠訂貨
    等語。惟上訴人提出之曾向上游紙廠2家訂貨之出貨明細，
    亦僅能證明上訴人曾有訂貨之事實，尚無法證明係為被上訴
    人訂製及有出售供貨予被上訴人之事實，蓋上訴人應非僅被
    上訴人獨家生意，且證人戊○○雖證述：「．．上訴人所訂
    的紙張，確實是用來製造上開送貨簽收單（即90年2至5月）
    上面的紙箱。」等語，然其亦證稱：「（被上訴人訴代：．
    ．請求訊問被上訴人是否有向其他紙業訂購紙箱？）應該有
    ，但是我不清楚。」，則上訴人上開向上游廠商訂購之事實
    ，非得以證明其曾於90年2月至5月供貨予被上訴人，至多僅
    能為預備供貨之事實，交貨與否仍有疑問。
  5.綜上所述，上訴人主張上開期間之交貨事實及應付貨款為90
    年2月3,264元、90年3月74,464元、90年4月127,120元、90
    年5月125,900元，共計330,748元中，除該筆「90年5月15日
    、外、165135100、70只」有交貨，餘上訴人無法舉證
    ，自難認已有交貨，而無從准許，應予駁回；至於上開期間
    交貨部分，依兩造調整前單價16元計算，貨款為1,120元（
    計算式為：70乘16=1120）則應予准許。故而上訴人無法舉
    證交貨之款項計329,628元（計算式為000000-0000=329628
    ）。雖上訴人請求再傳訊證人簡光仁以資證明有上開送貨之
    情形，及傳訊證人林敬堂以資證明林敬堂的出貨係被上訴人
    公司而來的等項，惟簡光仁於原審中證述甚為明確，並無不
    明瞭之處，而證人林敬堂係被上訴人之往來廠商，且往來廠
    商並不限於一人，即令證人林敬堂有出貨係自被上訴人處亦
    無法推斷係出自上訴人之貨，況本件之交易模式長期以來均
    有簽收單，以簽收單為準合於經驗法則，以上事證已甚明確
    自無須傳訊上開二人證人之必要，附此敘明。
（二）90年6月至92年1月間之90年11月7日、91年4月13日、4 月
      18日、91年10月9日之貨物，及91年5月3日及91年8月21日
      之內銷送貨是否有送交被上訴人？
   1.本件上訴人出具之送貨單中90年11月7日41只、615元，970
     只、7,400元，91年4月13日650只、9750元、91年4月18日
     660只、9,900元，91年8月21日78只、117元，156只、234
     元及列於內銷送貨單中91年5月3日10只、320元等5張送貨
     單並無被上訴人簽收字樣，其貨物有無交付，無法由送貨
     單得知，上訴人復無法舉證以實其有送貨之說法，此部分
     貨款合計共28,336元應不得列入請求，應自上訴人請求中
     予以扣除。雖上訴人提出謂為被上訴人出具之計算書（參
     上訴狀之證三）核與90年11月7日送貨單記載「數量4.1 金
     額615」「數量370金額7,400」相符，以證明90年11月7日
     被上訴人有收貨等語，惟上開計算書既經被上訴人否認其
     真正，且形式上復無被上訴人簽認之字樣，僅係或以被上
     訴人用紙記載內容，非得據以認定上訴人已有送貨事實；
     雖上訴人主張91年8月21日數量77.0單價14、金額10780 」
     簽收單一張，係經被上訴人簽章收貨，有該「送貨簽收單
     可稽」等語，惟該張簽收章已列入被上訴人有收貨之列（
     見原審126頁下一張），而原審所稱91年8月21日未經上訴
     人簽收者乃「底座隔板78只、透明桶隔板156只」之送貨單
     （見原審127頁上一張），是上訴人容有誤解。雖上訴人主
     張：其未提出91年5月3日之送貨單及拋棄該部分請求，而
     被上訴人並已同意其拋棄等語，惟據上訴人提出據以請求
     被上訴人應付貨款中之供貨明細內銷部分載有91年5月3日
     10只，320元貨款，及相關送貨簽收單亦載有金字塔、外10
     只、320元，則此部分因未經被上訴人簽收送貨單及兩造同
     意上訴人拋棄該部分請求，仍應予扣除。
　 2.上訴人所提送貨單中91年10月9日之送貨單上簽收人之簽名
  　 已被塗銷，顯然並未收受貨物，上訴人雖主張係簽收後遭
     污染，惟未能舉證以實其說，且據上訴人於原審提出之供
     貨明細表91年10月份中91年10月9日仍計入貨款（參原審卷
     第273 頁）中，再參以上訴人提出之送貨簽收單及外銷部
     分請求金額明細91年10月份（參原審卷第274頁），均有計
     入該91年10月9日之遭塗銷部分之貨款，此部分金額3,220
     元，即非於上訴人起訴時已先行扣除，故仍應予扣除。
   3.綜上所述，上訴人所提之上開期日之送貨單，既未經簽收
     ，則上訴人出具之送貨單中90年11月7日41只、615元，970
     只、7,400元，91年4月13日650只、9750元，91年4月18 日
     660只、9,900元，91年8月21日78只、117元，156只、234
     元及91年5月3日10只，320元貨款，合計28,336元（計算式
     ：615+7400+9750+9900+117+234+320=28,336），不得列入
     請求，應自上訴人請求中予以扣除。
（三）91年5月21日送貨單上記明退貨220只，有無扣除該部分之
      請款？
    　上訴人主張91年5月21日係送貨610只，已扣除220只，僅
      計390只之貨款等語，惟據本院依上訴人於原審提出之送
      貨明細91年5月份中91年5月21日仍載為610只（參原審270
      頁），其請求之貨款亦以610只計算（參原審270、274頁
      ），上訴人主張已先扣除220只退貨3,300元始請求貨款，
      諉不足採。則被上訴人於原審抗辯須扣除此部分金額為
      3080元（計算式：220乘14=3080）應有理由。
（四）91年6月19日送貨單載明遲到，扣40人80元=3,200元，
      上訴人曾否表示同意？
    　按被上訴人主張遲到扣款有利於己之事實，自應由其舉證
      證明兩造間有否遲到扣款之意思表示合致及計算依據等事
      實，惟據被上訴人陳述係因上訴人未依約定時間送貨，以
      電話催送貨，否則扣款，仍遲延1小時供貨，致工人枯等1
      小時，予以扣款，上訴人無異議仍繼續供貨，足見已接受
      扣款等語。惟查被上訴人未舉證兩造間曾有遲到扣款約定
      ，且交易往來間復從未有此習慣或經驗，難認兩造間有遲
      到扣款約定，再者被上訴人逕以其工人人數及1小時工資
      憑以計算扣款之依據，與常情未符，蓋工人工資原為被上
      訴人營業成本之一，非可期上訴人能同意分擔之，另依送
      貨數量及貨款較之上開扣款，豈非遲到後即無何所得，亦
      與上訴人利潤有違，且上訴人對此既表示否認，即難以上
      訴人無異議為其接受或默示同意之認定，即上開遲到扣款
      因上訴人未表示同意，不得於被上訴人應付貨款中扣除之
      。
（五）上訴人自被上訴人預支貨款2萬元，是否已計入本件被上
      訴人業已支付之1,889,020元貨款內？
    　上訴人承認被上訴人提出之帳本上甲○○之簽名為真正，
      但主張簽名時其上無「借」款等字樣，係被上訴人事後填
      載，此2萬元已計算在91年7月之貨款內等語，惟查，據上
      訴人於原審提出之供貨明細表之91年7月份之請款附表（
      原審卷第271頁、第274頁）及提出之送貨單，上訴人並未
      將2萬元部分扣除，故被上訴人此部分抗辯即屬可採，應
      將此部分金額於被上訴人應付貨款中予以剔除。
（六）綜上所述，上訴人前述主張除91年6月19日送貨單載明遲
      到扣40人80元=3,200元，及90年5月15日貨款1,120 元
      部分外均不可採，從而依上訴人於原審提出請求被上訴人
      應給付之貨款外銷部分2,190,970元（包含彩圖82,500 元
      ，參原審卷第274頁附表）、內銷部分15,427元（參原審
      卷第275頁附表），二者合計2,206,397元，惟其中91年5
      月份誤載為115,710元，應為115,510元（參原審第270頁
      及第274頁）誤差200元，另應扣除上訴人不爭執於原審其
      計算錯誤部分88,335元（參原審判決第7頁中(五)上訴人計
      算錯誤部分）、及前述(一)、(二)、(三)、(五)部分金額，扣除後
      為1,736,818元（計算式為2,206,397元-200元-88,335 元
      -32 9,628元-2 8,336元-3,080元-20,000元=1,736,818
      元，以此金額加計營業稅，總金額為1,823,659元（計算
      式為1,736,818+86,840.9=1,823,659元以下四捨五入），
      然被上訴人已付上訴人1,889,020元，此為兩造所不爭之
      事實，是此二金額之差額，即上訴人已逾收之貨款為
      65,361元（計算式為0000000-0000000=65361），則上訴
      人依買賣契約之本訴請求被上訴人給付418,397元，及自
      起訴狀繕本送翌日即92年10月21日起至清償日止，按年息
      5%計算之利息，非屬正當，應予駁回。惟被上訴人依不當
      得利之法律關係反訴請求上訴人給付在65,361元範圍內及
      自反訴狀繕本送達上訴人翌日即民國92年11月18日起至清
      償日止，按年息百分之5計算利息，自屬有據，應予准許
      ，超過上開部分之請求，非屬正當，應予駁回。從而原審
      就上開本訴部分為上訴人敗訴之判決及反訴部分為被上訴
      人應予准許部分為被上訴人勝訴之判決，並無不合。上訴
      論旨指摘原判決此部分不當，求予廢棄改判，為無理由，
      應駁回其上訴。上開被上訴人反訴不應准許部分，所為上
      訴人敗訴之判決，自有未洽。上訴論旨指摘原判決此部分
      不當，求予廢棄改判，為有理由，爰由本院予以廢棄改判
      。
五、兩造其餘之攻擊或防禦方法及所用之證據，經本院斟酌後，
    認為均不足以影響本判決之結果，無庸逐一論列。
六、據上論結，本件上訴為一部有理由、一部無理由，依民事訴
    訟法第436條之1第3項、第463條、第449條、第450條、第79
    條，判決如主文。
中　　華　　民　　國　　96　　年　　11　　月　　2 　　日
                  民事第二庭    審判長 法 官  許秀芬
                                       法 官  陳添喜
                                       法 官  吳進發
上開正本係照原本作成。
本判決不得上訴。
中　　華　　民　　國　　96　　年　　11　　月　　2 　　日
                                      書記官
